臺灣高等法院交通事件裁定　　　　　　 96年度交抗字第565號
　抗　告　人
　即受處分人　　甲○○
上列抗告人因違反道路交通管理處罰條例案件，不服臺灣桃園地
方法院，中華民國96年6月28日所為裁定（96年度交聲字第257號
），提起抗告，本院裁定如下：
    主  文
抗告駁回。
    理  由
一、抗告意旨略以：抗告人於民國（下同）96年2月16日下午5時
    45分許，騎乘車牌號碼PF9－678號重型機車，自桃園縣內壢
    家樂福賣場駛出後先左轉再右轉欲沿中壢市○○路往中壢方
    向行駛，因適逢過年期間人車很多，並未注意到警察之手勢
    ，且警員當時係站立於右邊轉角處，右邊適有日月光半導體
    公司警衛吹笛指揮交通，因而誤認警察攔停之動作係日月光
    警衛指揮交通之動作，嗣即搭載友人李孟浩離去，行經中華
    路一段與自立新村路口時停等紅燈，迨綠燈亮起後始繼續前
    行，直行至中華福特六和公司後即右轉往復華街方向行駛，
    因友人家中無人，復直行後左轉松江南路行駛，適警察巡邏
    車自後方跟來，並靠右衝撞抗告人所騎乘之機車，伊確認是
    警車後便停車，並即出示身份證件受檢，抗告人雖有未戴安
    全帽之違規行為，惟並無有其他違規駕駛行為，詎該將抗告
    人攔停之警員及另一便衣警員竟將抗告人帶回派出所，並認
    抗告人有闖紅燈直行、蛇行、不停車受檢等違規駕駛行為，
    並對抗告人稱『好呀，你可以不簽，再開拒簽，大不了送到
    法院去』等語，抗告人始因而簽名，然抗告人實無有上揭違
    規駕駛行為，原審就此未予審酌，而依警員周致行之證述即
    認抗告人有違規駕駛行為，並裁定駁回抗告人聲明之異議，
    實有未當，為此依法提起抗告，請求撤銷原裁定云云。
二、按汽車駕駛人，行經有燈光號誌管制之交岔路口闖紅燈者，
    處新臺幣（下同）1千8百元以上5千4百元以下罰鍰，並記違
    規點數3點，道路交通管理處罰條例第53條第1項、第63條第
    1項第3款分別定有明文。又汽車駕駛人，駕駛汽車在道路上
    蛇行，或以其他危險方式駕車者，處 6,000元以上24,000元
    以下罰鍰，並當場禁止其駕駛，吊扣該汽車牌照 3個月，且
    應接受道路交通安全講習，並記違規點數 3點，道路交通管
    理處罰條例第43條第1項第1款、第4項前段、第5項前段及第
    63條第1項第3款，分別定有明文。
三、查抗告人即受處分人甲○○於96年2月16日下午5時45分許，
    騎乘車牌號碼PF9－678號重型機車，自桃園縣內壢家樂福賣
    場駛出後先左轉再右轉沿中壢市○○路往中壢方向行駛，抗
    告人及所附載之後座人員均未戴安全帽，經路口警員周致行
    攔停而仍繼續騎駛，行經中華路一段與自立新村路口時復闖
    越紅燈直行，經警員周致行騎乘警用機車自後追及，同時鳴
    警笛及以手勢示意停車仍未停並以蛇行方式危險駕車，經警
    將抗告人予以攔停後，以抗告人違反道路交通管理處罰條例
    第 53條第1項、第43條第1項第1款、第4項前段、第5項前段
    及第63條第1項第3款規定之違規行為掣單舉發等事實，此有
    桃園縣政府警察局桃縣警局交字第 DB0000000號舉發違反道
    路交通管理事件通知單、交通部公路總局新竹區○○○○○
    道路交通管理事件裁決書壢監裁字第裁53-DB0000000號違反
    道路交通管理事件裁決書各乙份在卷可參，並據證人即當日
    舉發抗告人上揭違規駕駛行為之警員周致行於原審法院調查
    時到庭具結證稱：伊是在中壢市○○○路與中華路口之人行
    道旁執行交通勤務工作，包括交通違規勸導，當時是單人執
    行勤務，後來伊看到抗告人和他所附載的人都沒有戴安全帽
    ，他們是沿中華路直行往中壢方向，伊就以口哨、交管棒示
    意機車的駕駛人靠路邊停車，當時是下午 5時45分許，天色
    已經有點暗了，但是伊是穿著制式反光背心，交管棒也有亮
    ，對方是閃過伊之後就繼續往中壢方向直行，當時伊的機車
    並沒有熄火，就自後追趕抗告人的機車，並且全程鳴警笛，
    在追逐抗告人的過程中，抗告人第一個闖中華路福特六和廠
    前面的紅燈並且繼續直行，抗告人騎至中華路與復華街口紅
    燈右轉復華街，到了復華街與自強六路口又闖紅燈直行，最
    後由復華街右轉長樂街，再由長樂街右轉長春路，在長春路
    與文化路的路口闖紅燈左轉，他又在文化路與吉林路口闖紅
    燈直行，到了文化路與松江南路的紅綠燈，紅燈左轉松江南
    路，最後在松江南路與吉林路口被我攔下，抗告人一路以蛇
    行方式閃避伊車的攔截，最後抗告人攔停之地點是在吉林路
    與松江南路口附近約 150公尺的地方。日月光廠是在中華路
    550號，家樂福是在中華路450號，由桃園市○○○路走，是
    先到家樂福，才到日月光，伊原先執勤位置是在中華路與文
    化二路口，距離日月光廠大約還有 150公尺，有一段距離，
    而且警方的制式反光背心是螢光黃色，與一般橘紅色反光背
    心不一樣，而且伊自後追及抗告人時，沿途鳴警笛示意抗告
    人停車，抗告人不會有誤認之虞。最後將抗告人攔停時，伊
    沒有用巡邏車向右衝撞他的機車後方，伊當時有用手機請求
    派出所一位學長支援，他就趕到伊上開攔停的地點，伊向該
    名學長說明之後，他就說抗告人的行為有涉及到闖紅燈、蛇
    行這些危險駕駛行為，所以必須將人車帶回派出所處理，伊
    開單後，抗告人一直猶豫要不要在舉發單上簽名，該名學長
    有說簽不簽名是抗告人的權利，警方只是會在舉發單上註記
    抗告人拒簽，而大部分拒簽的都會向交通法庭提起異議，所
    以抗告人若不服可以送到法院去，但是學長並不是說，如果
    抗告人拒簽的話就再開一張拒簽云云，茲查證人周致行依法
    執行巡邏勤務，與抗告人素不相識，復無何仇隙怨懟，嗣並
    經於原審法院到庭具結擔保其所述之真實性，衡情要無甘冒
　　偽證之重責而虛詞構陷抗告人之理。另按交通警察掣單舉發
  　違反道路交通管理處罰條例所列之違規事實，本質上為行政
    處分，係公務員基於職務上之權力，依法就特定之具體事件
    所為之具公法上效果之單方面行政行為，基於公務員為公法
  　上行為具有公信力之原則，該行政行為當可被推定為真正，
    其據以依法處分之事實認定亦為正確無誤，本此公信原則，
    乃立法者賦予行政機關制定違反道路交通事件統一裁罰基準
    及處理細則，以達其維護交通秩序、安全之行政目的，若謂
    公務員所為一切行政行為均須預留證據以為日後之證明，顯
    將對於國家行政事務之推行產生阻礙，因此刑事訴訟法中關
    於犯罪證據有關之規定，與原屬於行政秩序罰之交通違規裁
    罰事件本質不合部分，於交通違規聲明異議案件審理程序中
    ，自不在準用之列，其理至明。是證人抗告人依法執行職務
    時，就其親眼見聞並受有具結程序及偽證罪擔保之情形下，
    於法院所為之前開證詞，其內容非僅與舉發通知單所載違規
    事實相符，且與卷內其他客觀證據並無齟齬，所為之本件舉
    發自應受到合法、正確之推定。抗告人固辯稱當時自桃園縣
    內壢家樂福賣場駛出後先左轉再右轉欲沿中壢市○○路往中
    壢方向行駛時，誤以為員警周致行是日月光公司警衛云云，
    惟依證人周致行上開證述，其執行勤務之地點與日月光公司
    所在地點實有相當距離，而案發時間雖係冬日之傍晚，依證
    人周致行上開證述當時天色有點昏暗，惟證人周致行於第 1
    時間欲攔停抗告人之上開地點乃屬內壢地點之鬧區，該處之
    中華路即屬省道台一線，無論店家照明或路燈照明均無足使
    抗告人誤會身著制服之舉發警員係日月光公司警衛之虞，況
    抗告人未依指示靠路邊停駛後，證人周致行旋即騎駛警車自
    後一路追躡抗告人，並全程鳴警笛，抗告人竟仍不加置理，
    以證人周致行第1時間欲攔停抗告人之地點迄中壢市○○○
    路與吉林路口始將抗告人攔停，期間經過之距離多達數公里
    之遙，實難認抗告人不知其後方遭警追躡，抗告人所辯不知
    警員將其攔停云云，要係卸責之詞，殊無足採。又抗告人聲
    請傳喚之證人李孟浩於原審法院調查時固到庭證稱： 96年2
    月16日下午 5時45分許，搭乘抗告人所騎乘之機車，我們是
    從家樂福出來右轉，因為警察站的位置跟日月光廠很近，所
    以就誤會警員是日月光廠的警衛，不知道警員有攔停。後來
    警員一路尾追，伊有聽到警笛，因為以為他是日月光警衛，
    所以沒有停車。一直到了吉林路與松江南路口才停下來，一
    路上，抗告人沒有蛇行、沒有闖紅燈，我們紅燈有停下來一
    下，是中華路與自立新村（自立新村是哪一條路我不知道）
    的路口。停了約 5秒左右云云，惟查，證人李孟浩自承知道
    有人在後鳴笛一路尾隨，則以一般正常人而言，斷無仍誤會
    尾隨之人係一民間公司之值勤警衛之理，其仍強稱彼等係誤
    會在後尾隨之人係日月光公司警衛，顯屬附和被告之詞，而
    無足採。且依證人李孟浩上揭證述，抗告人有在中華路與自
    立新村之路口停 5秒鐘，然以警員周致行自後一路追躡抗告
    人，證人李孟浩並有聽聞警笛聲，則警員周致行騎乘之機車
    與抗告人騎乘之機車間距離當屬相當接近，然何以抗告人在
    中華路與自立新村之路口停車 5秒鐘，卻未遭警員周致行在
    該處追及攔停，綜此，證人李孟浩上開證言，無非係為掩飾
    抗告人上揭違規駕駛行為所為之證述，殊非事實，非無涉有
    刑法偽證罪嫌之虞，自難採為有利於抗告人之證據。是抗告
    人上揭所辯各節，要非事實，殊無足採。事證明確，抗告人
　　上揭違規駕駛行為，應堪認定。原處分機關因而就抗告人上
  　述違規行為，依道路交通管理處罰條例第 53條第1項之規定
    ，裁處抗告人新台幣 1,800元，並依該條例第63條第1項第3
    款之規定記違規點數 3點，又依道路交通管理處罰條例第43
    條第1項第1款、第5項之規定，裁處異議人新台幣 12,000元
    及應接受道路交通安全講習，並依該條例第63條第1項第3款
    之規定記違規點數3點，另依道路交通管理處罰條例第 43條
    第4項之規定，裁處吊扣車號PF 9-678號機車牌照3月，均無
    不當，原審因而認抗告人之聲明異議為無理由，而裁定予以
    駁回，經核並無不合，抗告人抗告意旨猶執陳詞，否認有上
　　開違規駕駛行為，而指摘原審裁定不當，實無理由，應予駁
  　回。
四、據上論結，應依道路交通案件處理辦法第26條，刑事訴訟法
    第412條，裁定如主文。
中　　華　　民　　國　　96　　年　　8　　月　　6　　日
　　　　　　刑事第五庭    審判長法　官  吳  敦
　　　　　　　　　　　　　　    法　官  吳啟民
　　　　 　 　　　　　　　　　　法　官  張傳栗
以上正本證明與原本無異。
不得再抗告。
                                書記官  李佩真
中　　華　　民　　國　　96　　年　　8 　　月　　7 　　日
